臺灣屏東地方法院民事裁定　　　　　 100年度消債更字第51號
聲　請　人
即 債 務人　邱素梅
代　理　人　李淑妃　律師
上列當事人就消費者債務清理聲請更生事件，本院裁定如下：
    主  文
債務人邱素梅自中華民國一百年九月三十日上午十時起開始更生
程序。
命司法事務官開始本件更生程序。
保全處分聲請駁回。
    理  由
一、按法院開始更生程序之裁定，應載明其年、月、日、時，並
    即時發生效力，又法院裁定開始更生或清算程序後，得命司
    法事務官進行更生或清算程序，必要時，得選任律師、會計
    師或其他適當之自然人或法人一人為監督人或管理人，消費
    者債務清理條例（下稱消債條例）第45條第1 項、第16條第
    1 項分別定有明文。
二、本件聲請意旨略以：聲請人於婚姻關係存續中，因聽從前配
    偶董金昇之要求，向銀行貸款供其整修房屋，於民國97年12
    月19日離婚後則獨力扶養未成年子女董郁珍，收入微薄僅能
    多方借貸勉強維持生活，卻因銀行利息過高致陷財務困境，
    對金融機構因消費借貸所負之債務計達新臺幣（下同）1,45
    2,820 元，有不能清償債務情事，於100 年2 月18日向最大
    債權銀行即國泰世華商業銀行股份有限公司（下稱國泰世華
    銀行）請求共同協商債務清償方案，惟聲請人考量如同意最
    大債權銀行即國泰世華銀行提出每月清償5,847 元、週年利
    率6 ％、分120 期之還款方案，仍無法納入資產管理公司之
    債務併同協商，此外，聲請人另斟酌每月既經資產管理公司
    及金融機構每月強制扣薪三分之一約9,260 元，又須負擔未
    成年子女之扶養費用及自身生活必要費用之支出，已無法確
    實履行上開協商方案，故商請最大債權銀行發予前置協商不
    成立通知書，以致協商不成立，且聲請人之無擔保或無優先
    權之債務總額未逾1,200 萬元，復未經法院裁定開始清算程
    序或宣告破產，爰依法聲請更生等語。
三、聲請人主張現積欠無擔保債務共1,452,820 元，於消債條例
    施行後，曾於100 年2 月18日向最大債權金融機構國泰世華
    銀行申請協商，遭該行以「債務人於100 年4 月22日進行面
    談及簽約程序時拒絕簽約，並希望本行逕核予協商不成立通
    知書」為由致協商不成立等情，業據聲請人提出債權人清冊
    、前置協商申請書、前置協商不成立通知書、財團法人金融
    聯合徵信中心當事人查詢個人資料信用報告回覆書等件附卷
    可稽（見消債更卷第36頁至第37頁、第53頁至第57頁）。惟
    聲請人拒絕簽署前置協商方案，乃考量其尚積欠長鑫資產管
    理股份有限公司、台新資產管理股份有限公司及良京實業股
    份有限公司無擔保債務863,771 元，未能一併納入前置協商
    程序，僅能於前置協商之協商方案成立後，依協商條件另行
    清償，故拒絕簽立前置協商契約書等情，有國泰世華銀行陳
    報狀附卷足稽（見消債更卷第93頁），足認聲請人確已踐行
    消債例第151 條之前置協商程序而協商不成立，自得向本院
    聲請更生，合先敘明。
四、聲請人自陳其任職於信潮工業股份有限公司擔任作業員，每
    月收入約21,793元，扣除伙食費、交通費、房租、電信費、
    扶養費及每月遭法院扣薪9,260 元，雖有剩餘，然不足以按
    最大債權銀行提供之協商方案還款等情，經查：
(一)、聲請人任職於信潮工業股份有限公司，擔任作業員，自100
    年1 月1 日至100 年7 月31日核其實得薪資及獎金總額為15
    2,554 元，平均每月薪資為21,793元，有信潮工業股份有限
    公司員工薪資單在卷可參（見消債更卷第18頁及第24頁），
    又聲請人主張所負債務總額1,452,820 元，無擔保或無優先
    之債務未逾1,200 萬元，業據提出財產及收入狀況說明書、
    債權人清冊、薪資單、財團法人金融聯合徵信中心當事人綜
    合信用報告－債務清理條例前置協商專用債權人清冊、綜合
    所得稅各類所得資料清單、薪資單、財產歸屬資料清單、戶
    籍謄本、負擔日常生活開銷證明、國泰世華銀行100 年9 月
    1 日民事陳報狀等件為證（見消債更卷第5-15頁、第18-26
    頁、第29頁及第93-94頁），經本院查明屬實。
(二)、次查，聲請人既已負債沈重，自不能與一般通常之人之生活
    水平同為要求，應依內政部100 年7 月1 日公告100 年度臺
    灣省每人每月最低生活費用（業已包含食、衣、住、行、育
    、樂等各項基本需求）10,244元為標準，此標準係參酌內政
    部社會司依社會救助法第4 條規定所制訂，權衡一般人最近
    一年每月平均消費，再以該數額60％計算，惟此數額乃衡量
    低收入戶資格之標準，非謂每人每月最低生活費用必以上開
    數額為限，故聲請人最低生活費用部分，原則應以此為度，
    認列其必要支出，但尚須衡酌聲請人有無其他特殊必要費用
    ，另予以採認。聲請人主張目前暫住母親彭風妹家中，每月
    雖不須另行支付租金，但須負擔5,000 元之水費、電費等之
    日常生活開銷費用，並提出生活開銷證明附卷，衡酌此日常
    生活開銷費用乃代母親支出債務人自己及小孩日常使用之水
    電等費用，核為生活必要支出，惟按聲請人提出之水電費及
    電話費之單據，每月生活必要開銷共計約1,600 元（計算式
    ：電費1,143 元＋電話費129 元＋手機費328 元＝1,600 元
    ），故上開費用於此部分應予列計，逾此範圍之支出不予採
    認。基此，聲請人每月個人必要生活費用為11,844元（計算
    式：生活費10,244元+ 日常生活開銷1,600 元＝11,844元）
    。
(三)、按直系血親相互間，互負扶養之義務；又負扶養義務人有數
    人，而其親等同一時，應各依其經濟能力分擔義務；受扶養
    權利者，以不能維持生活而無謀生能力者為限；前項無謀生
    能力之限制，於直系血親尊親屬不適用之；因負擔扶養義務
    而不能維持自己生活者，免除其義務，但受扶養權利者為直
    系血親尊親屬或配偶時，減輕其義務，民法第1114條第1 款
    、第1115條第3 項、第1117條第1 項、第2 項及第1118條定
    有明文。聲請人自陳與其前配偶離婚後，有一名年約8 歲未
    成年子女董郁珍須待其扶養，又查該子女名下無積極財產及
    固定收入，有卷附財政部臺灣省南區國稅局98、99年度綜合
    所得稅各類所得資料清單及財產歸屬資料清單可證及戶籍謄
    本為證（見消債更卷第26頁、第33頁至第35頁），足認其確
    有受扶養之必要；又聲請人與其前配偶業於97年12月29日離
    婚，並約定董郁珍由兩人共同監護，有離婚協議書可參（見
    消債更卷第79頁），2 人本應共同負擔未成年子女之扶養費
    用，惟聲請人之前配偶於離婚後，未曾與董郁珍同住，以盡
    扶養之義務，且無任何收入來源，復經本院職權調取戶籍謄
    本及稅務電子閘門網路資料查詢表在卷可參（見消債更卷第
    12 8頁至第136 頁），按其資力恐未能負擔扶養費，故聲請
    人主張由其獨立扶養董郁珍，堪認可採，基此，聲請人所應
    負擔之撫養費按前開最低生活費用標準應從寬認定為10,244
    元。
五、基上，聲請人於100 年4 月間與國泰世華銀行進行協商，按
    月應償還5,847 元，有100 年9 月1 日國泰世華銀行民事陳
    報狀附卷可憑。聲請人現積欠無擔保債務共1,452,820 元，
    現每月業經台新國際商業銀行股份有限公司、聯邦商業銀行
    股份有限公司、美商花旗銀行股份有限公司、遠東國際商業
    銀行股份有限公司、國泰世華商業銀行股份有限公司、萬泰
    商業銀行股份有限公司、大眾商業銀行股份有限公司、台新
    資產管理股份有限公司及華南商業銀行股份有限公司對聲請
    人任職之第三人信潮工業股份有限公司執行扣薪三分之一執
    行之事實，有臺灣屏東地方法院94年度執字第19436 號在卷
    可憑（見消債更卷第69頁至第78頁）。綜此，以前開計算每
    月實得收入21,793元，現業經強制扣薪三分之一約9,260 元
    後，已不足供生活開銷及扶養費22,088元（計算式：生活開
    銷：11,844元＋10,244元＝22,088元）支用，況聲請人縱同
    意上開協商方案，不僅須按該協商方案，就金融機構之債務
    每月償還5,847 元，另依同樣協商條件，清償資產管理公司
    之欠款，顯已未能維持其最低限度之生活所需，聲請人確其
    有不能清償債務之情事，應屬可信。
六、本件聲請人無擔保或無優先之債務未逾1,200 萬元，有不能
    清償債務之情事，復因不可歸責於己之事由，協商不成立，
    又查無聲請人有消債條例第6 條第3 項、第8 條或第46條各
    款所定駁回更生聲請之事由存在，則其聲請更生，應屬有據
    ，並依上開規定命司法事務官進行本件更生程序。又本件債
    務人既經本院准予開始更生，所有無擔保及無優先權之債權
    均須依更生程序行使權利，消債條例第48條前段定有明文，
    債務人聲請為停止扣薪之保全處分，核無必要，應予駁回，
    爰併此敘明。
七、依消債條例第11條第1 項、第45條第1 項、第16條第1 項，
    裁定如主文。
中    華    民    國   100    年    9     月    30    日
                  民事庭      法  官  陳怡先
上為正本係照原本作成
本件不得抗告
本裁定已於100年9月30日時公告。
中    華    民    國   100    年    9     月    30    日
                              書記官  鄭靜芳